【裁判字號】    95,台非,154
【裁判日期】    950720
【裁判案由】    侵占遺失物
【裁判全文】
最高法院刑事判決              九十五年度台非字第一五四號
    上  訴  人  最高法院檢察署檢察總長
    被      告  甲  ○
                        18之.
上列上訴人因被告侵占遺失物案件，對於台灣南投地方法院中華
民國九十四年六月十四日刑事確定判決（九十四年度易字第一二
四號，起訴案號：台灣南投地方法院檢察署九十四年度偵字第六
七○號、第九六三號、第一○○四號、第一一二三號、第一四八
三號），認為部分違背法令，提起非常上訴，本院判決如下：
    主  文
原判決關於侵占遺失物部分撤銷。
甲○意圖為自己不法之所有，而侵占遺失物，處罰金（銀元）參
仟玖佰元，如易服勞役，以（銀元）參佰元折算壹日。
    理  由
非常上訴理由稱：「按判決不適用法則或適用不當者，為違背法
令，刑事訴訟法第378 條定有明文，又刑法第47條規定，受有期
徒刑之執行完畢，或受無期徒刑或有期徒刑一部之執行而赦免後
，五年以內再犯有期徒刑以上之罪者，為累犯，加重本刑至二分
之一。本件原判決認定被告拾獲葉龍原所遺失之車牌，意圖為自
己不法之所有，予以侵占入己，而論被告以刑法第337 條之侵占
遺失物罪，惟刑法第337 條之侵占遺失物罪，法定刑為罰金刑，
被告並非再犯有期徒刑以上之罪，自無累犯之適用，原判決論以
累犯應有適用法則不當之違法，案經確定，爰依刑事訴訟法第44
1 條、第443條提起非常上訴，以資糾正。」等語。
本院按受有期徒刑之執行完畢，或受無期徒刑或有期徒刑一部之
執行而赦免後，五年以內再犯有期徒刑以上之罪者，為累犯，加
重本刑至二分之一，修正前刑法第四十七條定有明文。是以被告
雖曾受有期徒刑之執行完畢，或受無期徒刑或有期徒刑一部之執
行而赦免，但必須其於五年以內再犯者係法定最重本刑為有期徒
刑以上之刑之罪，始合於累犯之要件。若其再犯之罪之法定最重
本刑為拘役或罰金者，即與累犯之要件不侔，自不能依累犯之規
定加重其刑。本件原判決認定被告甲○於民國九十四年一月三十
日十四時許，在南投縣南投市○○路公墓旁，拾獲葉龍原所遺失
ＮＯ－八三四八號自用小貨車之車牌二面，而予以侵占入己等情
，而就此部分論以刑法第三百三十七條之侵占遺失物罪。惟查刑
法第三百三十七條之侵占遺失物罪，為專科罰金刑之罪，並非法
定最重本刑為有期徒刑以上之刑之罪。是被告既非再犯法定最重
本刑為有期徒刑以上之刑之罪，依上規定及說明，自無論以累犯
之餘地。乃原判決竟就被告所犯侵占遺失物罪部分，依刑法第四
十七條之規定論以累犯，並加重其刑，自有適用法則不當之違法
，案經確定，非常上訴意旨執以指摘，洵有理由，且原判決於被
告不利，爰由本院將原判決關於侵占遺失物部分撤銷，並就其所
犯之罪酌情量處如主文第二項所示，並諭知罰金易服勞役之折算
標準，以資救濟。
據上論結，應依刑事訴訟法第四百四十七條第一項第一款但書，
刑法第三百三十七條、修正前刑法第四十一條第一項前段、第四
十二條第二項前段，罰金罰鍰提高標準條例第一條前段、第二條
，判決如主文。
中    華    民    國  九十五  年    七    月   二十   日
                      最高法院刑事第四庭
                          審判長法官  吳  雄  銘
                                法官  池  啟  明
                                法官  劉  介  民
                                法官  郭  毓  洲
                                法官  韓  金  秀
      本件正本證明與原本無異
                                      書  記  官
中    華    民    國  九十五  年    七    月  二十四  日
                                                    Ａ


司法院資訊處製作；財團法人民間司法改革基金會備份。
